【裁判字號】    95,交訴,90
【裁判日期】    951221
【裁判案由】    業務過失致死
【裁判全文】
臺灣士林地方法院刑事判決              95年度交訴字第90號
公  訴  人  臺灣士林地方法院檢察署檢察官
被      告  丙○○
上列被告因業務過失致死等案件，經檢察官起訴（94年度偵字第
5588號），被告於準備程序中就本案被訴事實為有罪之陳述，本
院合議庭裁定改由受命法官獨任依簡式審判程序審理，並判決如
下：
    主  文
丙○○從事業務之人，因業務上之過失致人於死，處有期徒刑壹
年陸月。
    事  實
一、丙○○原係計程車司機，平日以駕駛其所有之計程車載客為
    業，為從事業務之人，迄民國94年8月14日年滿65歲，其職
    業駕駛執照經主管機關依規定註銷，惟丙○○仍繼續駕駛計
    程車載客營業，於民國（下同）95年4月18日上午11時15 分
    許，駕駛車牌號碼G9-315號營業小客車，沿臺北市○○區○
    ○路由南往北方向行駛，行經上揭路段與成功路4段交岔路
    口時，適有王阿海、甲○○父子分別騎乘車牌號碼DJA-180
    號輕機車及CXY-660號重機車因等紅燈暫停於該處前方，丙
    ○○本應注意車輛行駛時，駕駛人應注意車前狀況，並隨時
    採取必要之安全措施，而依當時情形，又無不能注意之情形
    ，竟疏未注意前方且未減速慢行，即貿然往前直行，直接衝
    撞甲○○、王阿海騎乘之機車，致甲○○、王阿海人車倒地
    ，甲○○因而受有頭部外傷合併腦震盪、額部多處撕裂傷、
    右小腿撕裂傷、右肩及兩側小腿鈍挫傷合併擦傷、右側遠端
    鎖骨骨折等身體傷害；王阿海則因受有胸、腹腔內出血之身
    體傷害，經送醫急救，於95年4月18日上午12時35分不治死
    亡。嗣經警據報前往處理，丙○○於警察到場前，留於現場
    並當場向警察坦承肇事而接受調查、審判。
二、案經被害人甲○○告訴及被害人王阿海之妻乙○○訴由臺北
    市政府警察局內湖分局報告臺灣士林地方法院檢察署檢察官
    偵查起訴。
    理  由
一、訊據被告丙○○對於前揭犯罪事實，坦白承認，核與被害人
    甲○○指述的情節相符，並有道路交通事故現場圖1 份、道
    路交通事故調查報告表(一)、(二)1 份、道路交通事故談話紀錄
    表5 份、道路交通事故補充資料表1 份及肇事現場勘驗車輛
    照片25張附卷可稽，又有檢察官勘驗車輛之勘驗筆錄2 份、
    照片13張在卷可證。而告訴人甲○○因本件車禍而受有身體
    傷害，亦有國防醫學院三軍總醫院出具之診斷證明書2 份足
    憑；王阿海因本件車禍而受傷，終因胸、腹腔內出血不治死
    亡，亦經臺灣士林地方法院檢察署檢察官偕同法醫相驗在案
    ，有相驗筆錄、驗斷書、相驗屍體證明書各1 份及相驗照片
    12張可證，而本件告訴人甲○○、王阿海父子因本件車禍分
    別受傷、死亡，與被告之過失行為間並有相當因果關係。從
    而本件事證明確，被告犯罪事實堪以認定。
二、新舊法之比較：按被告行為後，94年2月2日修正公布之刑法
    ，已於95年7月1日施行（95年7月1日修正施行前刑法稱修正
    前刑法），刑法第2條第1項「行為後法律有變更者，適用行
    為時之法律。但行為後之法律有利於行為人者，適用最有利
    於行為人之法律」之規定，係規範行為後法律變更所生新舊
    法律比較適用之準據法，於刑法修正施行後，自應適用新法
    第2 條第1 項之規定，為「從舊從輕」之比較；又刑法第62
    條有關自首之規定亦經修正公布，並於95年7 月1 日生效施
    行，原修正前之舊法規定為「必減」其刑，改為「得減」其
    刑，此項變動影響行為人之刑罰法律效果，係屬刑法第2條
    第1 項之「法律變更」，經比較新舊法結果，修正後條文並
    未對被告更為有利，自應依刑法第2 條第1 項前段規定，應
    適用修正前刑法第62條前段規定減輕其刑。另本次修正施行
    之刑法第55條關於想像競合犯之規定，增加但書「但不得科
    以較輕罪名所定最輕本刑以下之刑」，此一科刑之限制，為
    法理之明文化，非屬法律之變更，依最高法院95年第21 次
    刑事庭會議決議，應依一般法律適用原則，適用裁判時法。
    再被告行為時，刑法第276 條第2 項、第284 條第2 項前段
    均有罰金之規定，而被告行為時之前開罰金刑，經主管院依
    罰金罰鍰提高標準條例第3 條、第1 條前段規定（得提高為
    2 至10倍），就其原定數額得提高為10倍，則原3 千元10為
    3 萬元即新台幣9 萬元，原1 千元10倍為1萬元即新台幣3萬
    元。而被告行為後，95年6 月14日公布增訂之刑法施行法第
    1 條之1 第1 項、第2 項前段規定：「中華民國94年1 月7
    日刑法修正施行後，刑法分則編所定罰金之貨幣單位為新臺
    幣，94年1 月7 日刑法修正時，刑法分則編未修正之條文定
    有罰金者，自94年1 月7 日刑法修正施行後，就其所定數額
    提高為30倍。」是95年7 月1 日後，刑法第276 條第2 項及
    第284 條第2 項前段之罰金刑、應分別為新台幣9 萬元及3
    萬元罰金。」，並依罰金罰鍰提高標準條例第1 條但書規定
    ，不再適用罰金罰鍰提高標準條例第1 條前段提高其罰金數
    額之規定。經比較刑法施行法第1 條之1 增訂前後刑法第
    284 條第2 項前段之實質內容，因增訂前依現行法規所定貨
    幣單位折算新臺幣條例第2 條規定，刑法第284 條第2 項前
    段所定金額之貨幣單位為元，應以新臺幣之3 倍折算。故刑
    法施行法第1 條之1 增訂前後，刑法第284 條第2 項之實質
    內容相同，對於被告並無有利或不利之別，依上開最高法院
    95年第21次刑事庭會議決議，應依一般法律適用原則，適用
    裁判時法，亦即適用刑法及修正刑法施行法之規定。
三、核被告所為，係犯刑法第284條第2項前段之業務過失傷害罪
    及同法第276條第2項之業務過失致人於死罪，其一過失行為
    觸犯上開兩罪名，為想像競合犯，應從一重之業務過失致人
    於死罪處斷。被告之職業駕駛執照業經註銷，依規定不得駕
    駛營業小客車營業，竟仍無駕駛執照駕車，應依道路交通管
    理處罰條例第86條第1 項規定加重其刑。又被告於肇事後未
    被有偵查權之公務員或機關發覺其為犯嫌前，留在事故現場
    向到場處理之警員自承犯行，進而接受裁判，有台北市○○
    ○○○道路交通事故肇事人自首情形記錄表在卷足憑，合於
    自首之要件，應依修正前刑法第62條前段規定減輕其刑，並
    先加後減。爰審酌被告業務過失之程度、所生之危害、肇事
    後之態度，並未與被害人為民事和解賠償，及其家庭狀況等
    一切情狀，判處如主文所示之刑。
三、據上論斷，應依刑事訴訟法第273條第1項、第299條第1項前
    段，刑法第2條第1項前段、第276條第2項、第284條第2項前
    段、第55條、修正前刑法第62條前段，刑法施行法第1 條之
    1 第1 項、第2 項前段，道路交通管理處罰條例第86條第1
    項，判決如主文。
本案經檢察官高俊申到庭執行職務。
中    華    民    國    95    年    12    月    21    日
                  刑事第二庭審判長法  官  林清吉
以上正本證明與原本無異。
如不服本判決應於送達後10日內向本院提出上訴狀。
                                  書記官  張茹茵
中    華    民    國    95    年    12    月    21    日
附錄本案論罪科刑法條全文
刑法第276條：
因過失致人於死者，處2年以下有期徒刑、拘役或2千元以下罰金
。
從事業務之人，因業務上之過失犯前項之罪者，處5年以下有期
徒刑或拘役，得併科 3 千元以下罰金。
刑法第284條：
因過失傷害人者，處6月以下有期徒刑、拘役或5百元以下罰金，
致重傷者，處1年以下有期徒刑、拘役或5百元以下罰金。
從事業務之人，因業務上之過失傷害人者，處1年以下有期徒刑
、拘役或1千元以下罰金，致重傷者，處3年以下有期徒刑、拘役
或2千元以下罰金。


司法院資訊處製作；財團法人民間司法改革基金會備份。
